臺灣士林地方法院刑事判決　　　　　　 96年度交易字第778號
公　訴　人　臺灣士林地方法院檢察署檢察官
被　　　告　丙○○
上列被告因過失傷害案件，經檢察官提起公訴（96年度偵字第11
130號），本院判決如下：
    主  文
丙○○因過失傷害人，處有期徒刑肆月，如易科罰金以新臺幣壹
仟元折算壹日，減為有期徒刑貳月，如易科罰金以新臺幣壹仟元
折算壹日。
    事  實
一、丙○○於民國96年1 月31日上午10時10分許，駕駛車牌FA-6
    191 號自用小客車（下稱系爭自小客車），沿臺北市北投區
    ○○○路4 段由東往西方向行駛，途經該路段與立功街交岔
    路口，欲左轉立功街時，應注意汽車行駛至交岔路口轉彎時
    ，轉彎車應讓直行車先行，且當時天候晴、日間有自然光、
    路面狀況及視距均良好，並無不能注意之情事，適甲○○騎
    駛附載乙○○之車牌J8S-051 號重型機車（下稱系爭機車）
    ，沿中央北路4 段之對向即由西往東方向，以超過該路段限
    制時速50公里之時速60至70公里之速度駛近上開交岔路口，
    詎丙○○未讓直行車先行即冒然左轉，甲○○見狀已避煞不
    及，系爭機車前車頭遂在中央北路4 段由西往東外側車道處
    撞及系爭自小客車之右後車身，致甲○○、乙○○及系爭機
    車倒地，甲○○因而受有右側股骨幹骨折、右側髕骨開放性
    骨折、右足撕裂傷等普通傷害；乙○○因而受有右側脛骨骨
    折之普通傷害。經警據報前往處理，始悉上情。
二、案經甲○○、乙○○訴由臺北市政府警察局北投分局報告臺
    灣士林地方法院檢察署檢察官偵查起訴。
    理  由
一、本件被告丙○○及檢察官對於證人即告訴人甲○○、乙○○
    於警詢及檢察官訊問時之證述均同意作為證據，本院審酌上
    開各項證據作成時之狀況，認為並無不適當之情事，依刑事
    訴訟法第159 之5 第1 項之規定，均認有證據能力，合先說
    明。
二、訊據被告丙○○固不否認於上開時、地，駕駛系爭自小客車
    與告訴人甲○○所騎駛之系爭機車車頭發生碰撞，致告訴人
    等受有如事實欄所示之普通傷害，惟矢口否認有何過失傷害
    之犯行，辯稱：伊係於確定對向 (中央北路4 段由西往東方
    向車道）都沒有來車，伊才左轉，且伊之車子係已經完成轉
    彎才受到撞擊，再伊之車子係在立功街上被撞云云。經查：
  (一)於上開時間，被告駕駛之系爭自小客車右後車身側面遭告訴
    人甲○○上述超速騎駛之系爭機車車頭撞擊，告訴人等因而
    受有如事實欄所示之普通傷害等情，業據被告迭於警詢、檢
    察官偵查中、本院準備程序及審理中坦承不諱，核與告訴人
    甲○○、乙○○於警詢及檢察官偵查中指證之情節相符，並
    有道路交通事故現場圖、現場及車損照片12張及馬偕紀念醫
    院（淡水院區）出具之甲○○、乙○○乙種診斷證明書各1
    紙在卷（參見偵查卷第4 至6 頁、第8 至9 頁、第15至16頁
    、第20頁、第37至38頁，本院卷第46至51頁）可稽，應甚明
    確，而堪認定。
  (二)依上述卷附之道路交通事故現場圖及現場照片所示，雖事故
    發生後系爭自小客車之車身已進入立功街範圍，惟系爭機車
    刮地痕約4.8 公尺係出現於上開交岔路口中央北路4 段由西
    往東方向之內側車道往對向車道延伸，而現場並無留有系爭
    機車之煞車痕跡，且系爭機車之車體及撞擊散落物係散布於
    上開交岔路口中央北路4 段由西往東方向內側車道與對向內
    側車道之間；又證人即臺北市政府警察局交通大隊北投分隊
    員警丁○○於本院審理中結證稱：本件車禍之撞擊點係在中
    央北路4 段由西往東方向外側車道，且因兩車於撞擊後，機
    車還會再往前滑行始倒地，故撞擊之散落物係散布於系爭機
    車周圍附近，而非散布於撞擊點之位置，另現場照片上有弧
    度之痕跡係水痕而非輪胎痕等語（參見本院卷第35至36頁）
    ；再證人即告訴人甲○○於本院審理中亦結證稱：本件車禍
    之撞擊點係在2 個車道 (中央北路4 段由西往東方向外側車
    道與內側車道）中間等語（參見本院卷第38頁）；復系爭自
    小客車於警方繪製現場圖時雖已進入立功街，惟該車右側僅
    留存1 臺機車之空間，此為被告於本院審理中所陳稱明確（
    參見本院卷第41頁），告訴人所騎駛之系爭機車根本無法在
    立功街衝撞被告所駕駛之系爭自小客車；另本件經由被告送
    請臺北市車輛行車事故鑑定委員會鑑定，其鑑定意見亦認為
    兩車應係於中央北路4 段西向東車道上相撞及，有該會96年
    5 月31日鑑定意見書影本1 份附卷（參見偵查卷第29頁）可
    憑。足見本件車禍之撞擊點應在上開交岔路口中央北路4 段
    由西往東方向外側車道，被告當係於兩車碰撞後再前行至立
    功街甚明。是被告於本院審理中辯稱：伊的車子係在立功街
    上被撞云云，為臨訟卸責之詞，不足採信。
  (三)被告又辯稱：伊係於確定對向 (中央北路4 段由西往東方向
    車道）都沒有來車，伊才左轉云云。惟查，被告於本院準備
    程序及審理中均自承：伊承認在左轉時沒有再去確認對向車
    道有無來車，且伊在左轉時，7-11便利商店的送貨車已經在
    那邊 (上開交岔路口東南側）卸貨，惟7-11便利商店的送貨
    車停在那邊，對於伊看對向車道之視線沒有影響等語（參見
    本院卷第13、39頁），又上開證人丁○○於本院審理中結證
    稱：伊對被告詢問時，被告說其欲從中央北路左轉立功街時
    ，有看到機車，機車車速很快，但還在很遠的地方，所以被
    告就直接左轉，當被告已經左轉轉到中央北路之外車車道時
    ，被告之右後車尾被機車撞到，以伊來看，一定是機車車速
    快，始造成衝撞之力量很大，而被告當時行車方向係左轉，
    機車則係直行，且因為送貨車係在7-11便利商店這一側，並
    不會影響被告之視線等語（參見本院卷第34、35頁），再證
    人即告訴人甲○○於本院審理中亦結證稱：當時伊之車速約
    60、70公里等語（參見本院卷第37頁），足證告訴人甲○○
    騎駛系爭機車雖超速行駛，惟被告於左轉時既已見對向車道
    有直行車，仍未讓其先行而冒然左轉，致生本件車禍，當甚
    明確，是被告上開辯解顯不可採。
  (四)按汽車行駛至交岔路口，轉彎車應讓直行車先行，道路交通
    安全規則第102 條第1 項第7 款定有明文。按被告駕駛系爭
    自小客車於上揭時、地，行經上開交岔路口時，其本應注意
    對向車道即中央北路4 段由西往東方向之行車狀況，轉彎車
    應讓直行車先行，惟被告於左轉時既已見對向車道有告訴人
    甲○○騎駛之系爭機車直行將至，而參之上開卷附車禍現場
    照片及被告於警詢之陳述（參見偵查卷第5 、6 頁），當時
    天候晴、日間有自然光、路面狀況及視距均良好，足見被告
    並無何不能注意之情事，詎被告仍未讓系爭機車先行而冒然
    左轉，而於上開交岔路口中央北路4 段由西往東方向外側車
    道，其所駕駛之系爭自小客車右後車身側面遭告訴人甲○○
    所騎駛之系爭機車車頭撞擊，告訴人等因而受有如事實欄所
    示之普通傷害，被告之行為顯有過失。又本件經由被告送請
    臺北市車輛行車事故鑑定委員會鑑定，其鑑定意見亦同此認
    定，有該會96年5 月31日鑑定意見書影本1 份附卷（參見偵
    查卷第29頁）可憑，雖告訴人甲○○超過限制時速50公里之
    時速60至70公里之速度超速行駛，亦與有過失，然尚不能免
    除被告過失之責任，是被告之過失行為與告訴人等之傷害間
    有相當因果關係，本件事證明確，被告犯行堪以認定。至被
    告不服臺北市車輛行車事故鑑定委員會之鑑定，聲請送臺北
    市政府交通局覆議乙節，本院認本件事證已明，無再送覆議
    之必要，附此敘明。
三、核被告所為，係犯刑法第284 條第1 項前段之過失傷害罪。
    被告因一個過失行為，同時傷害告訴人甲○○、乙○○之身
    體，觸犯2 個過失傷害罪名，為想像競合犯，應依刑法第55
    條規定，從1 罪論處。至被告雖於本件事故發生後停留在現
    場，惟其僅係向到現場調查之員警陳述案發經過，迄今均未
    承認有過失傷害之犯行，此為上述證人丁○○於本院審理中
    證稱明確，並有警詢筆錄可按，則被告既未向追訴機關坦承
    未發覺之犯罪而接受裁判，自不符合自首之要件甚明。爰審
    酌被告丙○○就本件傷害之過失程度雖不重大，而告訴人甲○○亦與有過失，然告訴人等所受之傷勢不輕，且被告於犯
    罪後並未坦承犯行，犯後態度不佳，迄今亦未與告訴人等達
    成和解，及其生活狀況、品行、智識程度等一切情狀，量處
    如主文所示之刑，並諭知易科罰金之折算標準。又被告係於
    96 年4月24日以前犯本罪，應依中華民國96年罪犯減刑條例
    第2 條第1 項第3 款之規定減其宣告刑期2 分之1 ，並諭知
    易科罰金之折算標準，以資懲儆。
據上論斷，應依刑事訴訟法第299 條第1 項前段，中華民國96年
罪犯減刑條例第2 條第1 項第3 款、第7 條、第9 條，刑法第28
4 條第1 項前段、第41條第1 項前段、第55條，刑法施行法第1
條之1 第1 項、第2 項前段，判決如主文。
本案經檢察官徐名駒到庭執行職務。
中　　華　　民　　國　　96　　年　　12　　月　　28　　日
　　　　　　　　　刑事第一庭法　官  雷雯華
以上正本證明與原本無異。
如不服本判決，應於收受送達後10日內向本院提出上訴書狀，其
未敘述上訴之理由者並得於提起上訴後20日內向本院補提理由書
（均須按他造當事人之人數附繕本）。
                            書記官  陳如玲
中　　華　　民　　國　　96　　年　　12　　月　　28　　日
附錄本案論罪科刑法條全文：
刑法第284條第1項
因過失傷害人者，處6 月以下有期徒刑、拘役或5 百元以下罰金
，致重傷者，處1 年以下有期徒刑、拘役或5 百元以下罰金。
